【裁判字號】    97,交聲,506
【裁判日期】    971204
【裁判案由】    違反道路交通管理處罰條例聲明異議
【裁判全文】
臺灣新竹地方法院交通事件裁定  97年度交聲字第506號
移送機關    交通部公路總局新竹區監理所新竹市監理站
異  議  人  甲○○
上列受處分人因違反道路交通管理處罰條例案件，對於交通部公
路總局新竹區監理所於民國97年10月24日所為之竹監新四字第裁
51-E00000000號違反交通事件裁決不服，聲明異議，本院裁定如
下：
    主    文
原處分撤銷。
甲○○不罰。
    理    由
一、原處分意旨略以：異議人即受處分人甲○○於民國97年9 月
    9 日9 時50分許，駕駛車牌號碼HB-8535 號自用一般小貨車
    ，在新竹市○○路○ 段，有肇事致人受傷而逃逸之違規行為
    ，經原舉發機關新竹市警察局交通隊依法舉發，異議人未於
    期限內到案，嗣經原處分機關以道路交通管理處罰條例第62
    條第4 項規定，裁處受處分人罰鍰新臺幣（下同）6000元，
    並吊銷駕駛執照，一年內禁考。
二、聲明異議意旨略以：異議人於上開時間確有駕駛車牌號碼HB
    -8535 號自用一般小貨車，在新竹市○○路○ 段466 號住宅
    前，遭對造由後方撞及，發生擦撞並報警處理，致遭裁決肇
    事逃逸而處罰鍰6000元，除經異議人於法定期間提出交通違
    規陳述說明外，並經移送在案，業已經由台灣新竹地方法院
    檢察署以97年度偵字第6273號為不起訴處分，原處分機關所
    為裁決處分與事實顯然有誤，爰依法聲明異議，請求撤銷原
    處分。
三、按犯罪事實應依證據認定之，無證據不得認定犯罪事實；又
    不能證明被告犯罪者，應諭知無罪之判決，刑事訴訟法第15
    4條第2項、第301條第1項分別定有明文，上開刑事訴訟法之
    規定，於交通異議案件亦有其適用。次按汽車駕駛人駕駛汽
    車肇事致人受傷或死亡者，應即採取救護措施及依規定處置
    ，並通知警察機關處理，不得任意移動肇事汽車及現場痕跡
    證據，違反者處3千元以上9千元以下罰鍰。前項駕駛人肇事
    致人受傷而逃逸者，吊銷其駕駛執照；致人重傷或死亡而逃
    逸者，吊銷其駕駛執照，並不得再考領，道路交通管理處罰
    條例第62條第3項前段、第4項固有明文，然前開規定乃以駕
    駛人具備「知悉」駕車肇事致人受傷或死亡而逃逸之主觀要
    件，始足成立，倘駕駛人根本未查覺肇事，自不能以該規定
    論處。
四、經查：（一）異議人確於97年9 月9 日9 時許，駕駛車號HB
    －8535號自用小貨車，沿新竹市○○路○ 段，由東往西方向
    行駛，於同日9 時50分許，途經東大路3 段466 號前時，與
    案外人汪華兆所騎乘車號MWP-377 號機車發生擦撞，致汪華
    兆人車倒地，並受有全身多處擦傷（左肩3 乘3 公分、左手
    4 乘3 公分、左膝3 乘3 公分、左踝3 乘2 公分、右肘4 乘
    2 公分）、左手肘挫傷等傷害，異議人未及時停車，係事後
    始返抵現場之事實，已據異議人於另案警詢自承在卷，核與
    案外人即被害人汪華兆於另案警詢、偵查中證稱情節相符，
    此經本院調閱台灣新竹地方法院檢察署97年度偵字第6273號
    卷宗核閱無誤，並有該卷卷附之道路交通事故現場圖、道路
    交通事故現場調查報告表 (一)( 二)、道路交通事故現場照
    片11張、國軍新竹地區醫院附設民眾診療服務處診斷證明書
    1 紙在卷可稽，此部分事實，堪以認定。（二）又異議人於
    該案偵查中堅詞否認有肇事逃逸犯行，辯稱：當時伊確實不
    知情，伊沒有注意到前面有車，聽到「碰」一聲，然後伊就
    慢慢停到路邊，後來有一個男子過來告訴伊車子撞到人，伊
    就回到現場，警察根據監視器查看，發現是伊右後車輪漏氣
    等語。雖異議人於偵查中坦承有聽見「碰」一聲，惟供稱是
    感覺有異，感覺車子晃動，伊以為是爆胎，想要檢查車子，
    是伊先停下來，路人才過來告訴伊撞到人，伊就開回現場等
    語。而依案外人汪華兆證述：她騎機車至延平路要回家，行
    經該處，突然被後方車輛撞上，她就倒地，撞她的車就往前
    開，她不知道是何車輛撞到，是旁邊的人看到告訴她，後來
    異議人就回來了等語，則自案外人汪華兆所述車禍發生時異
    議人雖未在撞及當時立即停在現場，但應在隨後即返回現場
    ，並停留現場，等候警察及救護車前來處理。又本件經警調
    閱肇事現場附近之監視器，並查看異議人駕駛之車輛，發現
    其右後車輪確有漏氣現象，有車輛照片在前揭偵查卷內可證
    ，且依前揭偵查卷內案外人汪華兆之機車照片所示，該機車
    後方並無明顯撞擊痕跡，另依該卷內道路交通事故調查報告
    表（二）所載，案外人汪華兆係左側車身遭撞擊，是可認異
    議人駕駛車輛係其右後車輪碰撞到案外人汪華兆之機車左側
    ，兩車並非前、後追撞，是異議人辯稱並沒有注意到前方有
    車子，是聽到「碰」的一聲，才以為是輪胎爆胎乙情，應非
    事後卸責之詞。再異議人供稱其聽到「碰」一聲後仍慢慢往
    前駕駛，但是是其先停下來，旁邊的路人亦過來告訴他有撞
    到人等情，可認異議人於肇事後雖仍繼續往前行駛，未立即
    停下車，然其速度顯然不快，協助追緝之路人始能追上並告
    知。茍異議人明知撞及人而致人受傷，且有肇事逃逸之犯罪
    故意，理應加速前進離開現場，不致其速度仍能由周遭路人
    追及。準上，堪認異議人所辯稱其並不知道撞到人一節，尚
    非全然無據，應堪採信。再本件交通事故經警移送異議人肇
    事逃逸罪嫌部分，亦經臺灣新竹地方法院檢察署檢察官以事
    證不足以證明異議人於肇事時主觀上已認知肇事，而以97年
    度偵字第6273號為不起訴處分確定，有該不起訴處分乙份附
    卷可佐，益徵異議人所辯並非無據。（三）綜上所述，本件
    既無積極證據足以證明異議人於肇事時確實已知悉車禍事故
    之發生，自無從以道路交通管理處罰條例第62條第4 項之規
    定予以處罰，是原處分機關所為之處分尚有未洽，應予撤銷
    。本件異議為有理由，原處分應予撤銷，另諭知異議人不罰
    。
五、依道路交通案件處理辦法第20條前段，裁定如主文。
中    華    民    國    97    年    12    月    4     日
                  交通法庭    法  官  黃  惠  玲
以上正本證明與原本無異。
如不服本裁定，應於送達後5 日內向本院提出抗告狀（須附繕本
）。
中    華    民    國    97    年    12    月    4     日
                              書記官  鄭  明  枝


司法院資訊處製作；財團法人民間司法改革基金會備份。
